【裁判字號】    99,訴,567
【裁判日期】    990706
【裁判案由】    違反藥事法
【裁判全文】
臺灣屏東地方法院刑事判決               99年度訴字第567號
公  訴  人  臺灣屏東地方法院檢察署檢察官
被      告  甲○○
上列被告因違反藥事法案件，經檢察官聲請簡易判決處刑（99年
度偵字第65號），本院簡易庭認不宜簡易判決處刑，改由本院合
議庭以通常程式審理，嗣被告於本院準備程序進行中先就被訴事
實為有罪之陳述，本院告知被告簡式審判之旨，並聽取當事人之
意見後，本院合議庭裁定改由受命法官獨任依簡式審判程序審理
，判決如下：
    主  文
甲○○共同犯藥事法第八十二條第一項之輸入禁藥罪，處有期徒
刑伍月，扣案之膠囊、藥錠各肆顆均沒收；又共同犯藥事法第八
十三條第一項之販賣禁藥罪，處有期徒刑伍月。應執行有期徒刑
捌月，扣案之膠囊、藥錠各肆顆均沒收。
    事  實
一、甲○○明知未依法向中央衛生主管機關行政院衛生署申請查
    驗登記，經核准發給藥品許可證之藥品，為藥事法所規定之
    禁藥（起訴書誤載為偽藥，業經檢察官當庭更正），不得輸
    入、販賣，竟與其姓名年籍不詳之成年泰國友人共同基於輸
    入及販賣禁藥之犯意，於民國98年8 月間起，以電腦設備連
    結網際網路，以「chiu690519」帳號登入露天拍賣網站，刊
    登「代購～YANHEE天然草本超級特效減肥食品」之訊息，上
    網瀏覽之網友下標購買並匯款新臺幣（下同）2,700 元後，
    甲○○即將「YANHEE醫生診療表」傳真予買家填寫，復將各
    該診療表傳真至泰國曼谷Yanhee General Hospital 醫院，
    並經該院醫師開立含Bisacodly （瀉劑）、Fluoxetine（抗
    憂鬱劑）、Sibutramine （抑制飽食中樞神經區劑）及Furo
    semide（利尿劑）等西藥成分之4 週份膠囊、藥錠後，再經
    由甲○○之上開泰國友人取得上開藥品後，由泰國透過不知
    情之郵遞人員郵寄進入臺灣地區至甲○○之住處，而輸入上
    開禁藥。嗣甲○○於收受上開禁藥後，再依該筆訂購交易之
    網友所留之地址，以透過不知情之郵遞人員郵寄之方式寄送
    予訂購者，而交付上開禁藥。每件交易後，甲○○則匯款1,
    800 元予該泰國友人，並從中賺取每筆交易之報酬900 元，
    以此方式販售上揭藥物予不特定人以牟利，並於同年月26日
    至9 月9 日間販售予18位網友。嗣經屏東縣政府衛生局依民
    眾檢舉將上揭藥物送驗，及函請甲○○至該局說明，並由甲
    ○○提出膠囊、藥錠各4 顆供該局檢驗，均檢出含有前述成
    分，始悉上情。
二、案經屏東縣政府移請臺灣屏東地方法院檢察署檢察官偵查起
    訴。
    理  由
一、本件被告甲○○所犯係死刑、無期徒刑或最輕本刑為3 年以
    上有期徒刑以外之罪，亦非屬臺灣高等法院管轄第一審之案
    件，其於準備程序中就被訴事實為有罪陳述，經本院告知簡
    式審判程序之旨，並聽取當事人意見後，本院合議庭依刑事
    訴訟法第273 條之1 第1 項為裁定，由受命法官獨任進行簡
    式審判程序。又簡式審判程序之證據調查，依刑事訴訟法第
    273 條之2 規定，不受同法第159 條第1 項審判外陳述排除
    之限制；再被告對於卷內各項證據亦不爭執證據能力，復無
    事證顯示有何違法取得或類此瑕疵之情，故卷內所列各項證
    據，自均有證據能力，合先敘明。
二、上開犯罪事實，業據被告甲○○於本院審理中均坦承不諱，
    核與行政院衛生署藥物食品檢驗局98年11月6 日藥檢壹字第
    0980022100號函暨所附之檢驗報告書與常用藥物治療手冊之
    藥物成分說明、屏東縣政府衛生局99年1 月22日屏衛藥字第
    0990001949號函、YANHEE醫生診療表、Yanhee General Hos
    pital 之Somnuk Jitsangboon醫師名片、露天拍賣網站「ch
    iu690519」帳號之會員基本資料與拍賣網頁列印資料，及藥
    物、藥袋照片12張等附卷可參，復有被告提出之膠囊、藥錠
    各4 顆扣案可證，足認被告上開不利於己之任意性自白核與
    事實相符，堪予採信。綜上，本件被告犯行事證明確，應依
    法論科。
三、論罪科刑：
  (一)按製造、輸入藥品，應將其成分、規格、性能、製法之要旨
    ，檢驗規格與方法及有關資料或證件，連同原文和中文標籤
    、原文和中文仿單及樣品，並繳納費用，申請中央衛生主管
    機關查驗登記，經核准發給藥品許可證後，始得製造或輸入
    ，藥事法第39條第1項定有明文。又依同法第22條第1項之規
    定，所稱「禁藥」係指：(一)經中央衛生主管機關明令公告禁
    止製造、調劑、輸入、輸出、販賣或陳列之毒害藥品。(二)未
    經核准擅自輸入之藥品（但旅客或隨交通工具服務人員攜帶
    自用藥品進口者，不在此限）而言。是被告未向行政院衛生
    署申請查驗登記並經核准發給藥品許可證，即基於售出之犯
    意，利用傳真方式向外國醫院訂購上開藥品，該等藥品應係
    「禁藥」甚明（屏東縣政府衛生局上開函件亦同此見解）。
    故核被告所為，係犯藥事法第82條第1 項之輸入禁藥罪及同
    法第83條第1 項之販賣禁藥罪。
  (二)按刑事法若干犯罪行為態樣，本質上原具有反覆、延續實行
    之特徵，立法時既予特別歸類，定為犯罪構成要件之行為要
    素，則行為人基於單一之犯意，在密切接近之一定時、地持
    續實行之複次行為，倘依社會通念，於客觀上認為符合一個
    反覆、延續性之行為觀念者，於刑法評價上，即應僅成立一
    罪，俾免有重複評價、刑度超過罪責與不法內涵之疑慮；學
    理上所稱「集合犯」之職業性、營業性或收集性等具有重複
    特質之犯罪均屬之，例如經營、從事業務、收集、販賣、製
    造、散布等行為概念者是（最高法院95年度台上字第1079號
    判決意旨參照）。被告自98年8 月間起，基於輸入及售出該
    等禁藥之犯意，陸續以傳真方式向外國醫院訂購上開藥品，
    並以1 次於交易網站上刊登網路訊息之方式出售牟利，於98
    年8 月26日至同年9 月9 日間共與18位網友交易，其各次輸
    入及販賣行為顯係基於一個輸入及販賣禁藥之決意，在密接
    一定時間及空間內反覆從事輸入及販賣禁藥之行為，符合上
    開集合犯之職業性、營業性販賣之行為，揆諸前揭判決意旨
    並依一般社會通念，於概念上應評價為包括的一罪之集合犯
    而僅各論以一輸入禁藥及一販賣禁藥罪，較為允洽。
  (三)被告與其姓名年籍不詳之成年泰國友人基於共同輸入禁藥及
    共同販賣禁藥之犯意，由被告於網站上刊登訊息，並於接獲
    訂購通知後將資料傳真至泰國，並由該友人於每次領取藥物
    後，以郵遞方式輸入臺灣地區而送達被告，嗣由被告將藥物
    另行寄送訂購者，是被告與該友人間有犯意之聯絡，與行為
    之分擔，均為共同正犯。
  (四)被告與其友人利用郵遞方式將上開禁藥輸入臺灣地區，及被
    告將該禁藥另行寄送訂購者而完成禁藥之交付行為，其犯意
    各別，且行為、時地均互異，應予分論併罰。
  (五)被告及其友人利用不知情之郵遞人員分別為輸入禁藥及販賣
    禁藥之交付行為等犯行，為間接正犯。
  (六)爰審酌被告前因公共危險罪經檢察官緩起訴處分，有臺灣高
    雄地方法院檢察署檢察官緩起訴處分書（98年度偵字第3428
    號）、被告臺灣高等法院前案紀錄表各1 份在卷可參，竟仍
    於緩起訴期間（98年3 月16日至99年3 月15日）再犯本案，
    且於遭人檢舉後，復於網站上留言表示「又被檢舉了，請大
    家盡量用悄悄話詢問喔」等語，顯見其對法意識之敵對，及
    並未對其犯行有所醒悟之情；再以被告僅為賺取私利，即不
    惜與在國外之友人共同輸入未經主管機關核准輸入之藥品，
    並據以販售，實對國人對用藥安全之信賴，造成損害，並減
    損主管機關對境內藥品流通、使用之有效管制，貽害非淺；
    惟犯後坦承犯行，且交易次數有限、每次交易1 份所獲利之
    金額僅900 元而尚非甚鉅等一切情狀，各量處如主文所示之
    刑，並定其應執行之刑，以示懲儆。
  (七)另扣案之上開藥品，係被告輸入之禁藥，屬被告所有供其自
    身服用，而非供販賣，業據被告供承在卷，應依刑法第38條
    第3 項、第1 項第3 款之規定，均沒收之。
據上論斷，應依刑事訴訟法第452條、第273條之1第1 項、第299
條第1 項前段，藥事法第82條第1 項、第83條第1 項，刑法第11
條、第38條第1 項第3 款、第51條第5款，判決如主文。
本案經檢察官曾士哲到庭執行職務
中    華    民    國    99    年    7     月    6     日
                  刑事第四庭    法  官  李謀榮
以上正本證明與原本無異。
如不服本判決應於收受判決後10日內向本院提出上訴書狀，並
應敘述具體理由；其未敘述上訴理由者，應於上訴期間屆滿後
20日內向本院補提理由書（均須按他造當事人之人數附繕本）
「切勿逕送上級法院」。
中    華    民    國    99    年    7     月    6     日
                                書記官  蔡進吉
附錄本案論罪科刑法條全文：
藥事法第82條第1 項：
製造或輸入偽藥或禁藥者，處10年以下有期徒刑，得併科新臺幣
1 千萬元以下罰金。
藥事法第83條第1 項：
明知為偽藥或禁藥，而販賣、供應、調劑、運送、寄藏、牙保、
轉讓或意圖販賣而陳列者，處7 年以下有期徒刑，得併科新臺幣
5 百萬元以下罰金。

司法院資訊處製作；財團法人民間司法改革基金會備份。
